【裁判字號】    89,交聲,465
【裁判日期】    900402
【裁判案由】    違反道路交通管理處罰條例聲明異議
【裁判全文】
臺灣士林地方法院交通事件裁定                    八十九年度交聲字第四六五號
    原處分機關  臺北巿交通事件裁決所
    異 議人 即
    受 處分 人  甲○
右列受處分人因違反道路交通管理處罰條例案件，對於臺北市交通事件裁決所八十九
年十月二十日所為之處分 (原處分案號：北市交裁三字第駕裁２２—Ａ000000
00號)，聲明異議，本院裁定如左：
    主  文
異議駁回。
    理  由
一、按標誌牌面之大小，應以車輛駕駛人在適當距離內辨認清楚為原則。警告標誌及
    禁制標誌在一般道路上應用標準型；行車速率較高或路面寬闊之道路應用放大型
    ；行車速率較低或路面狹窄之道路得用縮小型；高速公路或特殊路段得用特大型
    。指示標誌及告示牌牌面之大小，除另有規定外，得依字數、文字大小及排列等
    情況定之。標誌之體形分為左列各種：一  正等邊三角形  用於一般警告標誌。
    二  菱形  用於一般施工標誌。三  圓形  用於一般禁制標誌。四  倒等邊三角
    形  用於禁制標誌之「讓路」標誌。五  八角形  用於禁制標誌之「停車再開」
    標誌。六  交岔形  用於禁制標誌之「鐵路平交道」標誌。七  方形  用於輔助
    標誌之「安全方向導引」標誌、禁制標誌之「車道遵行方向」、「單行道」及「
    車道專行車輛」標誌、一般指示標誌及輔助標誌之告示牌。八  箭頭形  用於指
    示標誌之「方向里程」標誌。九  梅花形  用於指示標誌之「國道路線編號」標
    誌。一○  盾形  用於指示標誌之「省道路線編號」標誌。標誌以豎立於行車方
    向之右側為原則，特殊情況得豎立於行車方向之左側或以懸掛方式設置之。除本
    規則另有規定外，標誌之牌面應與行車方向成九○度角為原則。但得視實際情況
    酌量調整其水平或俯仰角度。懸掛式標誌，係利用陸橋或支架懸掛於車道上方，
    得視左列情況設置之：一  受空間限制無法設置豎立式標誌者。二  視距受限者
    。三  同向快慢車道三線以上者。四  車道使用繁雜之處所。五  標誌密集之處
    所。六  交流道密集之路段。七  出口匝道為多車道者。八  交通組成之大型車
    比率較高者。九  出口匝道在左側者。道路交通標誌標線設置規則第十二條、第
    十三條、第十六條、第十七條定有明文。第按道路交通管理處罰條例第六十條條
    第二項第三款規定：汽車駕駛人不遵守道路交通標誌、標線、號誌之指示者，處
    新台幣九百元以上一千八百元以下罰鍰。同條例第六十三條第一項第一款規定，
    違反第六十條第二項第依款至第三款規定者，除依原條款處罰鍰外，並記違規點
    數一點。
二、本件聲明異議意旨略以：異議人不知系爭裁決所指違規地點有所謂「公車專用道
    」之標誌，而系爭違規地點位於臺北市新生高架橋上行車時速限制為每小時六十
    公里，已屬快速道路，是對於交通標誌之設置應力求明確，並應將標誌架設於路
    面中央或於路面標示，且標誌規格、大小必須適當，而本件系爭禁止標誌至多僅
    有四十公分，且未依法設置於車道上方，其設置明顯違法，無法達到使駕駛人在
    適當距離內辨認之要求，其設置明顯與規定有違並屬不當，異議人由內側車道，
    轉換至該車道而由匝道下高駕道路並未看到系爭標誌而被照相舉發，即難謂有何
    過失可言，應不予處罰云云。
三、本件受處分人即異議人於八十九年六月二十三日上午八時五十一分許，駕駛車號
    ＡＶ—１４７５號自用小客車，行經臺北市新生高架橋時，違反號誌指示而行駛
    公車專用道，經依採證照片逕行舉發，嗣於八十九年十月二十日經台北市交通裁
    決所以北市交裁三字第駕裁２２—Ａ00000000號違反道路交通管理事件
    裁決書裁處罰鍰新台幣九百元，並記違規點數一點，此有採證照片、台北市政府
    警察局舉發違反道路交通管理事件通知單、台北市交通事件裁決所違反道路交通
    管理事件裁決書各一紙在卷可按。異議人雖執前情聲明異議，惟查：
  (一)有關系爭標誌之設置，依據卷附台北市政府警察局中山分局八十九年十月十七日
    北市警中分交字第八九六四五五四六００號書函所覆，本案採證路段為高架道路
    ，其標誌設置時即考量車輛行駛之速度，故採延伸式設置四面指示標誌讓駕駛人
    遵守，另下坡道前更設有一面七時至九時禁止進入（公車除外）之明顯標誌，且
    匝道速限為四十公里等情，是有關系爭車道於上午七時至九時為特定車輛專行車
    道之標誌設置，業於設置時全盤考量而為設定已足認定。
  (二)況經本院二次去函台北市政府交通局交通工程管制處函詢結果，據覆以：「為避
    免因新生北路、濱江街交岔路口號誌延滯造成車輛回堵至圓山，影響道路交通安
    全與順暢，新生高架橋北往南下濱江街匝道七至九時禁止通行（公車除外），本
    處於初上新生高架橋之右側連續設置三面禁制標誌〈７—９外側車道公車專用〉
    、〈假日除外〉；車道上亦劃設〈７—９公車專用〉標字；並於新生高架橋下濱
    江街匝道處亦設有一禁制標誌〈７—９新生濱江匝道封閉〉、〈假日除外〉等，
    沿線設置交通管制設施十分完善，足供駕駛人享有充分資訊已遵循上述管制」；
    本案址「係因交通管制公共利益需要，實施新生高架橋北往南下濱江街匝道七至
    九時禁止通行（公車除外），本處亦於該匝道口設置禁止進入標誌（７—９假日
    除外），於初上新生高架橋入口設置三面禁制性預告標誌〈７—９外側車道公車
    專用〉、〈假日除外〉，用以告知駕駛人外側車道禁止進入（公車除外）」等情
    ，並檢附相關標誌實際設置情形照片五幀、路線圖一紙，有台北市政府交通管制
    工程處八十九年十二月二十八日、九十年十二月二十三日函各一份在卷可按。又
    本院函請台北市政府警察局中山分局前往現場拍攝有關標誌、標線設置實況結果
    ，亦經以八十九年十二月十五日函附照片四幀在卷足憑。
  (三)參以首揭有關道路交通標誌標線號誌設置規則相關規定，本件系爭新生高架橋公
    車專用道之設置，主管單位依照規定分別使用圓形之一般禁制標誌及方形之「車
    道遵行方向」禁制標誌而為設置，於法尚無不合。至異議人所謂系爭標誌規格未
    及四十公分，觀之卷附現場照片，其設置標誌規格，事實上均足以讓駕駛人明顯
    辨識，異議人所謂「直徑未及四十公分」云云，並未據提出任何實際測量結果為
    據，顯屬臆測已難認為可採。況即依首揭道路交通標誌標線號誌設置規則第十三
    條第一項、第三項規定以觀，乃賦予主管機關於使車輛駕駛人在適當距離內辨認
    清楚之原則下，得依實際需要為調整之權限。本件系爭標誌、標線設置依卷附現
    場照片觀之，其大小以足供駕駛人明顯辨識，且沿線設置圓形禁止標誌一面、方
    形禁制標誌三面，另於路面標字清楚，其標誌設置可謂詳盡，而本件異議人經舉
    發違規時間為上午八時許，依據採證照片觀之，其時光線明亮，並無雨霧影嚮視
    線，異議人所辯因標誌設置不當故未看見並無過失云云，顯屬推諉卸責之詞，毫
    無足採，原處分機關援引上開規定，裁處罰鍰新台幣九百元並記違規點數一點並
    無不當。本件異議為無理由，應予駁回。
三、據上論斷，應依道路交通案件處理辦法第十九條，裁定如主文。
中      華      民      國      九十      年      四      月    二      日
                                  臺灣士林地方法院交通法庭
                                          法  官  蕭錫証
右正本證明與原本無異
如不服本裁定應於送達後五日內向本院提出抗告狀
                                          書記官
中      華      民      國      九十      年      一      月    十九    日


司法院資訊處製作；財團法人民間司法改革基金會備份。
